【裁判字號】    90,婚,781
【裁判日期】    901214
【裁判案由】    離婚等
【裁判全文】
臺灣臺中地方法院民事判決      九十年婚字第七八一號
    原      告  乙○○
    被      告  甲○○
右當事人間離婚等事件，本院判決如左：
    主      文
准原告與被告離婚。
訴訟費用由被告負擔。
    事      實
一、原告方面：
  (一)聲明：如主文所示。
  (二)陳述：
    １緣兩造於民國六十七年二月八日結婚，係夫妻關條，育有長子何昉冀（六十七
      年二月九日）、長女何韻如（七十年二月二十七日生）、次女何韻婷（七十三
      年九月二十五日生）。詎料被告於婚姻關係存續中，在外結交異性戴美玲，並
      因姦於七十七年十一月一日生子何志皇，並於八十二年三月二十七日辦理認領
      。而原告因被告不思於婚姻之通姦行為，在屢次溝通無數、傷心之餘，乃於七
      十八年間離家在外，自食其力生活迄今。
    ２民法第一千零五十二條第二項規定「有前項以外之重大事由，難以維持婚姻者
      ，夫妻之一方得請求離婚」。茲婚姻之本旨在於夫妻共同永久生活為目的，自
      應以誡摯情感為基礎，共同堆持並增進之，今被告與人在外面通姦生子，致原
      告不願與之共同生活，自七十八年迄今，歷時十餘年，未一同生活久矣，則此
      種婚姻有名無實，且肇因於被告之惡行，使原告不堪情感受挫，致婚姻關係發
      生嚴重障礙，兩造已無情義可言，若勉強維持形式上之婚姻關係，與婚姻之本
      質有違，應屬不能維持婚姻之重大事由，爰依民法第一千零五十二條第二項之
      規定，請求判決離婚。
  (三)證據：提出戶籍謄本一份為證。
二、被告方面：
  (一)聲明：
    １原告之訴駁回。
    ２訴訟費用由原告負擔。
  (二)陳述：
    １本件原告以被告在外偷情生子，並於伊離家前多次對其有暴力行為，援引民法
      第一千零五十二條第二項「有前項以外之重大事由，難以維持婚姻者，夫妻之
      一方得請求離婚。」之規定請求判決離婚。惟依民法第一千零五十三條規定，
      以同法第一千零五十二條第二款與人通姦為理由請求離婚，須於知悉後六個月
      內或自其情事發生後二年內方得為之。有關被告於七十七年婚外情生子一節，
      原告當時即已熟知，然伊不僅未表示反對，甚至尚主動前往戴美玲住處為其做
      月子，且表現得其樂融融。今事隔十三年，始執之為請求判決離婚之理由，自
      不可採。至被告所稱被告於伊離家前曾多次對伊有暴力行為一節，則更屬子虛
      烏有，被告在此嚴正加以否認。
    ２復按「有前項以外之重大事由，難以維持婚姻者，夫妻之一方得請求離婚」固
      為民法第一千零五十二條第二項本文所明訂，惟同條項另附有「但其事由應由
      夫妻之一方負責者，僅他方得請求離婚。」之但書。原告於七十八年間狠心丟
      下三名幼子，獨自一人離家出走，多年來不曾返家探視，甚至對三名子女之生
      長情形亦未嘗聞問，只圖伊一人在外逍遙快樂。似此情形，若認伊尚得據而請
      求判決離婚，豈是公平？況與人通姦乃民法第一千零五十二條第一項固有之法
      定離婚事由，今原告得請求離婚之權利既因除斥期間經過而消滅，自不得再援
      引同條第二項請求離婚，否則同法第一千零五十三條之規定豈非成為具文？
    理      由
一、原告主張兩造於六十七年二月八日結婚，詎被告於婚姻關係存續中，在外結交異
    性戴美玲，因姦於七十七年十一月一日生子何志皇，並於八十二年三月二十七日
    辦理認領，原告不願與之共同生活，自七十八年迄今，歷時十餘年，未一同生活
    之事實，業據原告提出戶籍謄本一份為證，被告對此亦不爭執，僅以：通姦乃民
    法第一千零五十二條第一項固有之法定離婚事由，今原告得請求離婚之權利既因
    除斥期間經過而消滅，自不得再援引同條第二項請求離婚，否則同法第一千零五
    十三條之規定豈非成為具文等語置辯。
二、按婚姻乃一男一女之兩性結合，以組織家庭，共同生活為目的。故有足以破壞共
    同生活或難以維持共同生活之情事發生，允宜許其離婚以消滅婚姻關係。民國七
    十四年六月三日修正公布之民法親屬編，就裁判離婚之原因，為應實際需要，參
    考各國立法例，增設民法第一千零五十二條第二項，明定有同條第一項以外重大
    事由，難以維持婚姻者，亦得請求離婚。是對於家庭生活之美滿幸福，有妨礙之
    情形，即得認其與此之所謂難以維持婚姻之重大事由相當（最高法院著有七十九
    年台上字第一０四０號判決參照）。又民法親屬編於七十四年修正後，於第一千
    零五十二條增列第二項離婚事由之概括規定，准「有前項以外之重大事由，難以
    維持婚姻者，夫妻之一方得請求離婚」，其目的在使夫妻請求裁判離婚之事由較
    富彈性。是夫妻間發生之情事，苟足使婚姻難以維持，即無不准依該條第二項訴
    請離婚之理（最高法院著有八十六年台上字第六０六號參照）。
三、本件原告於被告與他人通姦生子後，自七十八年離家，兩造迄今分居已逾十年，
    渠等之間僅存夫妻之名，而無夫妻之實，且彼此並未共同生活，實使原告不堪其
    苦，而難與被告維持婚姻，足見兩造間之婚姻關係發生嚴重障礙，被告與他人發
    生關係，亦是婚姻問題中冰山之一角，勉強維持形式上之婚姻關係，與婚姻之本
    質有違，本院斟酌兩造相處之各種情形，就其等共同生活之情節全面以觀，認兩
    造感情之裂痕既深且鉅，已有不能維持婚姻之重大事由。因此，原告依民法第一
    千零五十二條第二項請求裁判離婚，為有理由，應予准許。至民法第一千零五十
    三條所定之期間，係以民法第一千零五十二條第一項第一款、第二款「重婚」及
    「與人通姦」為離婚請求權之除斥期間，與本件原告所主張以民法第一千零五十
    二條第二項規定之「前項以外之重大事由」為離婚事由無涉，被告以原告得請求
    離婚之權利因除斥期間經過而消滅，主張原告不得援引以民法第一千零五十二條
    第二項規定之「前項以外之重大事由」為離婚事由，顯有誤會，附此說明。
據上論結，本件原告之訴為有理由，依民事訴訟法第七十八條，判決如主文。
中      華      民      國    九十      年     十二     月     十四     日
                              臺灣臺中地方法院家事法庭
~B法      官  劉正中
右為正本係照原本作成
如對本判決上訴須於本判決送達後二十日內向本院提出上訴狀
中      華      民      國    九十      年     十二     月     十四     日
~B法院書記官


司法院資訊處製作；財團法人民間司法改革基金會備份。
